---
title: "pjt_rfm_total_file_comment_4(userRFM_data)"
author: "TEAM_1"
date: "2018년 10월 9일"
output: rmarkdown::github_document
---

```{r setup, include=FALSE}
library(readxl)
library(plyr)
library(tidyverse)
library(data.table)
```

## userRFM 데이터 생성

- 먼저 cust_prod_total_fix_2 데이터를 loading 한다.
```{r}
load('cust_prod_total.RData'); head(cust_prod_total_fix_2)
```


```{r}
dim(cust_prod_total_fix_2)
```

- userRFM 변수를 다음과 같이 생성한다.
```{r}
userRFM <- cust_prod_total_fix_2 %>% 
  group_by(custid) %>% # 고객별 
  dplyr::summarize(minRecency=min(date), # 최초 구매일
                   recency=max(date),    # 최근 구매일
                   monetary=sum(amt), # 총구매액
                   frequency=min(frequency), ### 에러 수정 (값 안들어감)
                   
                   period=as.numeric(max(date)-min(date))) # 방문 최대 텀
```


```{r}
glimpse(userRFM)
```

 - 분석 대상이 되는 고객의 수는 1,344,345명이다.

 - 추후 날짜 계산을 위해 minDate, maxDate 변수를 생성한다.
 - minDate, maxDate는 Unix Timestamp로서 1970-01-01 00:00:00으로부터 경과시간을 초로 환산하여 정수로 나타낸 것이다.
 - Unix Timestamp를 활용하면 시간 연산을 매우 빠르게 수행할 수 있다. 
```{r}
userRFM$minDate <- as.numeric(as.POSIXct(userRFM$minRecency, origin="1970-01-01"))
userRFM$maxDate <- as.numeric(as.POSIXct(userRFM$recency, origin="1970-01-01"))
```


```{r}
glimpse(userRFM)
```

### Recency에 대한 EDA

 - 고객의 최근 방문일에 대한 EDA를 위해 recency의 데이터형을 <dttm> 에서 <date>으로 변환한다.
```{r}
userRFM$recency <- as.Date(userRFM$recency, origin="1970-01-01")
head(userRFM$recency)
summary(userRFM$recency)
```

 - 월별 고객들의 최근 방문일에 대한 histogram은 다음과 같다.
```{r}
# 월별 고객들의 최근 방문일에 대한 histogram
hist(userRFM$recency, breaks='month', 
     xlab=deparse(substitute(userRFM$recency)), 
     start.on.monday = f, freq=T, format='%Y-%m-%d') 
```

 - 주간별 고객들의 최근 방문일에 대한 histogram은 다음과 같다.
```{r}
# 주간별 고객들의 최근 방문일에 대한 histogram
hist(userRFM$recency, breaks='weeks', 
     xlab=deparse(substitute(userRFM$recency)), 
     start.on.monday = F, freq=T, format='%Y-%m-%d') 
```

- 일자별 고객들의 최근 방문일에 대한 histogram은 다음과 같다.
```{r}
hist(userRFM$recency, breaks='days', 
     xlab=deparse(substitute(userRFM$recency)), 
     start.on.monday = F, freq=T, format='%Y-%m-%d') 
```


### Frequency에 대한 EDA

 - 고객의 매장 혹은 온라인 사이트 방문 횟수인 frequency를 histogram을 통해 시각화해본다.

```{r}
hist(userRFM$frequency, breaks = 100)
```

 - 1회 방문고객에 대한 비율은 62.4%이다.
 
```{r}
freq_1 <- userRFM %>%
  filter(frequency == 1)

dim(freq_1) # 1회 구매 고객 839,364명 :: 전체의 46.1%
(839364 / 1344345) * 100 # 62.4%가 한 번만 방문
```

 - 2회 방문고객에 대한 비율은 19.5%이다.

```{r}
freq_2 <- userRFM %>%
  filter(frequency == 2)
dim(freq_2) # 2번 구매 고객 261,949명
(261949 / 1344345) * 100 # 19.5%가 2번 방문
```

 - 3회 방문고객에 대한 비율은 7.5%이다.
```{r}
freq_3 <- userRFM %>%
  filter(frequency == 3)
dim(freq_3) # 3번 구매 고객 101,101명
(101101 / 1344345) * 100 # 7.5%가 3번 방문
```


 - 4회 방문고객에 대한 비율은 3.8%이다.
```{r}
freq_4 <- userRFM %>%
  filter(frequency == 4)
dim(freq_4) # 4번 이상 구매 고객 141,931명
(51439 / 1344345) * 100 # 10.6%가 4번 이상 방문
```

### Monetary에 대한 EDA

```{r}
range(userRFM$monetary) # 10 ~ 6,457,720
summary(userRFM$monetary) # medeian 4만7천원, mean 약 7만9천원
```


```{r}
hist(userRFM$monetary, breaks=10000, main='Cust Monetary')
```

 - 로그를 취하면 보다 분석의 용이한 형태로 변환할 수 있다.
```{r}
hist(log10(userRFM$monetary), breaks=100)
```

 - 10만원 이상 구매하는 고객이 희박하므로 10만원 이하 부분에 대해 histogram을 그려본다.
```{r}
hist(userRFM$monetary, breaks=2000, main='Cust Monetary', 
     xlim = c(0,100000))
```

```{r}
hist(userRFM$monetary, breaks=20000, main='Cust Monetary', 
     xlim = c(0,100000))
```


```{r}
hist(userRFM$monetary, breaks=100000, main='Cust Monetary', 
     xlim = c(0,100000))
```

 - 특별히 많이 구매되어지는 부분은 2만원대 전후이며 1만원대 전후, 3만원대 전후, 4만원대 전후, 5만원대 전후로 구매하는 경우가 많음을 알 수 있다.
 
  - 추후 정확한 peak 저점을 찾아 해당 지점들을 기준으로 구간을 나누어 M 점수를 산출할 필요가 있을 것이다.

### RFM별 상위 20%가 차지하는 총 매출액 대비 비중

- R 분위수를 생성한다. 2018-01-26이 분위수 80%가 되는 일자이다.
```{r}
# R : 최근방문 분위수 (날짜를 numeric으로 바꾸면 분위수 계산 가능)
quantR <- as.numeric(quantile(userRFM$maxDate,c(0,0.2,0.4,0.6,0.8,1)))
quantR[1]
quantR[5]
as.POSIXct(quantR[5], origin='1970-01-01') # R 분위수가 0.8이 되는 일자는 "2018-01-26" 
```

- F 분위수를 생성한다.  F 분위수 80%가 되는 곳의 값이 2이다.
```{r}
# F : 빈도 분위수 
quantF <- quantile(userRFM$frequency, c(0,0.2,0.4,0.6,0.8,1))
quantF
quantF[5] # F 분위수가 0.8이 되는 횟수는 "2"회
```

- M 분위수를 생성한다.  M 분위수 80%가 되는 곳의 값은 103,000이다.
```{r}
# M : 구매액 분위수
quantM <- quantile(userRFM$monetary, c(0,0.2,0.4,0.6,0.8,1))
quantM
quantM[5] # M 분위수가 0.8이 되는 액수는 "103,000" 원
```

### RFM별 상위 20%가 차지하는 총 매출액 대비 비중

```{r}
sumR <- sum(userRFM$monetary[userRFM$maxDate >= quantR[5]])
sumR / sum(userRFM$monetary) # 33.7%
```


```{r}
sumF <- sum(userRFM$monetary[userRFM$frequency >= quantF[5]])
sumF / sum(userRFM$monetary) # 68%
```


```{r}
sumM <- sum(userRFM$monetary[userRFM$monetary >= quantM[5]])
sumM / sum(userRFM$monetary) # 57%
```

### RFM 가중치(weight) 계산하기
```{r}
# (RFM지수 = weightR * Recency + weightF * Frequency + weightM * Monetary)
weightR <- sumR/(sumR + sumF + sumM)
weightF <- sumF/(sumR + sumF + sumM)
weightM <- sumM/(sumR + sumF + sumM)
```

```{r}
weightR # 0.2122
weightF # 0.4283
weightM # 0.3594
```

## 등급 부여 함수 제작하기

 -data.table을 이용하여 시간을 단축한다.
```{r}
intervalGrade <- function(mainData, fileName, rfmName, quantileData) {
  results <- rep (0, nrow(mainData))
  dataSource <- data.table(eval(parse(text=paste0(fileName,"$",rfmName))))
  for (i in 1:nrow(mainData)) {
    data = dataSource$V1[i]
    if (data >= quantileData[1] && data < quantileData[2] ) {
      results[i] <- 1
    } else if (data >= quantileData[2] && data < quantileData[3]) {
      results[i] <- 2
    } else if (data >= quantileData[3] && data < quantileData[4]) {
      results[i] <- 3
    } else if (data >= quantileData[4] && data < quantileData[5]) {
      results[i] <- 4
    } else { 
      results[i] <- 5 
    }
  }
  return(results)
}
```

## RFM 점수 계산

### R 점수 계산(변수명 R에 할당)
 - 반드시 숫자형 데이터인 maxDate에서 계산한다. <date> 형은 시간이 상당히 소요된다.
```{r}
userRFM$R <- intervalGrade(userRFM, "userRFM", "maxDate", quantR) # 날짜 -> 숫자형 
```

### F 점수 계산(변수명 F에 할당)
```{r}
userRFM$F <- intervalGrade(userRFM, "userRFM", "frequency", quantF)
```


### M 점수 계산(변수명 M에 할당)
```{r}
userRFM$M <- intervalGrade(userRFM, "userRFM", "monetary", quantM)
```

### RFM Score 계산

 - 5로 나누는 이유는? 80% 분위수와 상관이 있을 듯. 후술예정
```{r}
# RFM지수 = weightR * Recency + weightF * Frequency + weightM * Monetary
userRFM$score <- (weightR * userRFM$R + weightF * userRFM$F + weightM * userRFM$M)*100/5
```

```{r}
(quantS <- quantile(userRFM$score, c(0,0.2,0.4,0.6,0.8,1)))
summary(userRFM$score)
```


## 고객등급 분류 함수(finalGrade()) 제작

```{r}
finalGrade <- function(mainData, fileName, rfmName, quantileData) {
  results <- rep (0, nrow(mainData))
  dataSource <- data.table(eval(parse(text=paste0(fileName,"$",rfmName))))
  for (i in 1:nrow(mainData)) {
    data = dataSource$V1[i]
    if (data >= quantileData[1] && data < quantileData[2] ) {
      results[i] <- "E"
    } else if (data >= quantileData[2] && data < quantileData[3]) {
      results[i] <- "D"
    } else if (data >= quantileData[3] && data < quantileData[4]) {
      results[i] <- "C"
    } else if (data >= quantileData[4] && data < quantileData[5]) {
      results[i] <- "B"
    } else { results[i] <- "A" }
  }
  
  return(results)
}
```

 - RFM 점수를 이용해 고객 등급을 분류한다. 
```{r}
userRFM$grade <- finalGrade(userRFM, "userRFM", "score", quantS)
```

```{r}
userRFM$grade <- as.factor(userRFM$grade)
```

```{r}
glimpse(userRFM)
```

